# Estructuras de datos

## Operadores binarios

Las operaciones binarias funcionan como en todos los lenguajes:

```{r operaciones_binarias, echo = TRUE}
3 + 3
3 - 3
3 * 3
3 / 3
4 %/% 3
3 ^ 3
3 == 3
2 > 3
1 <= 0
-1 > -5
3 != 2
TRUE | FALSE
TRUE & FALSE
```

Sin embargo, R generaliza el concepto de operador binario a otras estructuras de
datos. Este tema lo analizaremos a profundidad más adelante. A modo de ejemplo:

```{r operaciones_binarias_vectores}
c(1, 2, 3) + 1:3
1:10 + 1:2
```

## Asignación de variables

Podemos hacer que un valor se almacene de manera persistente en la memoria RAM
asignandola a un _environment_. Para ello simplemente usamos el operador de
asignación, `<-`:

```{r asignacion}
x <- 2
y <- 3
x * y

z <- x ^ y
z
```

Existen otros operadores de asingación, sin embargo, estos no son recomendables
en las mejores prácticas de programación en R, por lo que no se detallan en este
curso. La manipulación de environments escapa de los objetivos del curso

## Vectors

Los vectores y las listas son las estructuras fundamentales en R. A partir de
ellas se construyen todas las demás estructuras de datos más complejas.

A pesar de que en R no existen tipos, la implementación de R requiere que
existan _clases_ base, para que el interprete pueda usar los _métodos_
correctos sobre la variable declarada.

```{r atomic_vectors}
logical_vector <- TRUE
class(logical_vector)

integer_vector <- 1L
class(integer_vector)

numeric_vector <- 1
class(numeric_vector)

complex_vector <- 0.5 + 2i
class(complex_vector)

character_vector <- "a"
class(character_vector)

raw_vector <- raw("1")
class(raw_vector)
```

Los vectores tienen tres atributos relevantes:

- `typeof`, el tipo con el que se almacenan los datos en RAM. Este tipo es
análogo a C.
- `length`, la cantidad de elementos que componen al vector.
- `attributes`, metadatos arbitrarios.

Para crear vectores con más de un elemento, se usa la función `c` (combine).

```{r numeric_vectors}
logical_vector <- c(T, FALSE, F, TRUE)
integer_vector <- 1:10
numeric_vector <- c(2.7182, 1.6180, 3.1416)
character_vector <- c("a", "b", "c", "d")
```

R introduce un tipo derivado de los anteriores, el _factor_. Esta clase combina
un `integer` vector con una tabla de nombres, que es un vector `character`. Esto
funciona para poder generar datos con etiquetas sin ocupar mayor espacio en
memoria (los `integer` ocupan menos memoria que los `character`):

```{r factors}
factor(c(1, 2, 1, 1, 2, 1, 2), levels = c(1, 2), labels = c("male", "female"))
```

## Coherción

Como ya se mencionó, R es un lenguaje debilmente y dinámicamente tipado, en
consecuencia, cualquier valor puede ser comparado con otro:

```{r comparision}
"3" == 3
1 == TRUE
```

Aún más, cualquier valor puede ser combinado con cualquier otro:

```{r combining_classes}
c("a", 1, 1L, TRUE)
```

Esta característica es un error muy común para los principiantes en el lenguaje.
Sobre todo en el uso de vectores `factor`.

```{r factor_vs_caracter}
factor_vector <-  factor(
  x = c(1, 2, 3, 1, 2, 3),
  levels = c(1, 2, 3),
  labels = c(3, 2, 1)
)
as.character(factor_vector) == 1
as.integer(factor_vector) == 1
```

Es por eso que se procura evitar la función factor hasta tener un conocimiento
más profundo de las estructuras de datos.

La regla de coherción es siempre convertir los tipos al tipos más general
posible, en orden de prioridad:

```
logical < integer < double < character
```

Finalmente, podemos cohercionar de manera explícita nuestros datos con la
familia de funciones `as.*`, como se vió en ejemplo anterior.

## Matrix & Arrays

La primera generalización de un vector, es aumentar la cantidad de dimensiones
que puede tener. Para ello existe la estructura `matrix`:

```{r matrixes}
m <- matrix(1:9, nrow = 3, ncol = 3)
m

m2 <- matrix(10:18, 3, 3)
m2
```

Para cualquier generalización a dimensiones superiores tenemos los `array`:

```{r arrays}
a <- array(1:125, dim = c(5, 5, 5))
a
```

Del mismo modo que con los vectores, R está diseñado para soportar los
operadores binarios de manera directa sobre estas estructuras de datos:

```{r matrix_operations}
5 * a
m * m2
m %*% m2
```

## Lists

## data.frame, data.table
