# Funciones

Las funciones son el componente fundamental de la programación en R. En este 
curso no nos enfocarémos en como crear funciones, sino como usarlas.

Una función es un bloque de código que ejecuta la lógica deseada. Para ello,
hay que definir un flujo de información que realice las operaciones que
deseemos llevar a cabo sobre los datos. Además, las funciones pueden tener
inputs de información, los cuales son llamados argumentos. Por ejemplo:
  
```{r functions}
f <- function(x) {
  print(x + 1)
}
formals(f)
body(f)
f
f(1)
```

Como se puede ver en el ejemplo de arriba, no basta con escribir el nombre de la
función `f` para invocarla, sino que se tiene que colocar un par de paréntesis 
inmediatamente después de la función.

Las funciones pueden tener argumentos obligados y argumentos opcionales, e.g.

```{r optional_árguments}
f <- function(x, y = 1) {
  print(x + y)
}
f(1)
```

Finalmente, las funciones pueden recibir los argumentos de manera nombrada y de
manera posicional.

```{r positional_named_arguments}
f <- function(x, y, z) {
  x / y / z
}

f(1, 2, 3)
f(1, z = 2, y = 3)
f(z = 1, 2, x = 3)
```

## Composicion de funciones

La composición de funciones está definida de la siguiente manera:
  
$$g \circ f = g(f(x))$$

En R, la composición de funciones está provista por la librería `magrittr`. El
operador `%>%` es el operador de composición de funciones definido de la
siguiente manera:

$$f(x) %>% g = g(f(x))$$

Esto nos permite ejecutar funciones de manera continua sin perder facilidad de
lectura en nuestro código, e.g.

```{r composition}
library(magrittr)

1:10 %>% 
  add(100) %>% 
  divide_by(10) %>% 
  multiply_by(10) %>% 
  subtract(100)
```

En todas las secciones subsecuentes usaremos esta notación para nuestros
ejemplos.

## Vocabulario

En general, todas las funciones matetmáticas están definidas para vectores y 
matrices. A continuación listamos algunas de ellas:

```
sin, cos, tan, acos, asin, atan, atan2
sum, prod, max, min, range, pmax, pmin
cumsum, cumprod, cummax, cummin 
abs, log, exp, sign
floor, ceil, round, trunc, signif
mean, median, cor, sd, var, 
sample, seq, rep, rev
```

Adicional, tenemos el operador secuencia de enteros `:`.

## Extractores

Sabemos que todo es una función en R. Y sabemos que las estructuras de datos
fundamentales son los vectores y la listas. Entonces procedemos a explicar
como usar funciones para extraer datos de las estructuras fundamentales.

Para extraer datos de un vector ocupamos la función `[(x)` como en todos
los demás lenguajes de programación, donde `x` es el índice del elemento que
queremos extraer, iniciando en 1. Es común que desarrolladores de otros
lenguajes de programación encuentren extraña esta notación, ya que generalmente
un índice inicia en 0. `x` puede ser un vector de índices, en ese caso de
devuelve un subvector con los elementos de las posiciones solicitadas:

```{r simple_extractor}
integer_vector <- 1:10 * 100
integer_vector[1]
integer_vector[2:5]
integer_vector[c(3, 5, 6, 8, 1)]
```

Para extraer datos de una lista podemos ocupar la función `[`, la cual
devolverá una lista con los elementos de las posiciones solicitadas, o bien, 
la función `[[` para extraer un elemento de la lista. Debido a la naturaleza de
las listas, podemos ocupar múltiples funciones de extractor para obtener
elementos anidados:

```{r}
example_list <- list(
  list(
    1:10,
    runif(10),
    rnorm(10)
  ),
  letters[1:10]
)
example_list[2]
class(example_list[2])

example_list[2][5]

example_list[[1]][[2]][1]
```

En el caso de que un vector o una lista tengan nombres, podemos usar el
nombre en la función `[` o en listas, usar directamente el extractor `$`:

```{r}
named_vector <- c("uno" = 1, "dos" = 2, "tres" = 3)
named_vector["uno"]

named_list <- list(
  numeric_vectors = list(
    integer_vector = c(1, 2, 3, 4, 5, 6, 7 ,8, 9, 0),
    uniform_random = runif(10),
    normal_random = rnorm(10)
  ),
  character_vector = letters[1:10]
)
named_list[["numeric_vectors"]]$integer_vector
```

Para `matrix`, `array`, `data.frame` y `data.table`, la función `[` se comporta
de manera diferente. Para empezar, puede recibir tantos argumentos como
dimensiones tenga el array, en el caso de `data.frame` y `matrix`, recibe dos
argumentos. El primero es la posición que queremos extraer en la primera
dimensión (filas), el segundo es la posición que queremos extraer en la segunda
dimensión (columnas). En caso de ser omitida una dimensión, se toma todos los
valores posibles, e.g.

```{r extractores_data_frame}
iris[1, 1]
iris[1:5, 1:5]
iris[1, ]
iris[, 1]


iris3[1, 1:4, 3]
iris3[, , 1] [1, ][1]
```

Siendo el `data.frame` una lista nombrada, también podemos ocupar el operador
`$`:

```{r series_data_frame}
iris$Species
```

Finalmente, el operador `[` tiene una funcionalidad especial en `data.table`,
cumpliendo con la mayoría de las operaciones que verémos a lo largo del curso.
En este momento nos limitaremos únicamente a ver las diferencias con
`data.frame`:


```{r extractor_data_table}
library(data.table)

dtiris <- as.data.table(iris)
class(dtiris)

# 1. El primer argumento del extractor en data.table siempre extrae filas
iris[2] %>% head
dtiris[1]

# 2. Cuando el segundo argumento es un nombre, no se requieren comillas
iris[, "Species"]
dtiris[, Species]

# 3. Cuando el segundo argumento es un conjunto de columnas, se puede pasar una
# lista de expresiones sin comillas
iris[, c("Sepal.Length", "Sepal.Width")] %>% head
dtiris[, list(Sepal.Length, Sepal.Width)] %>% head

# 4. En un contexto de data.table, el . significa lista
dtiris[, .(Sepal.Length, Sepal.Width)] %>% head
```