# Funciones

Las funciones son el componente fundamental de la programación en R. En este 
curso no nos enfocarémos en como crear funciones, sino como usarlas.

Una función es un bloque de código que ejecuta la lógica deseada. Para ello,
hay que definir un flujo de información que realice las operaciones que
deseemos llevar a cabo sobre los datos. Además, las funciones pueden tener
inputs de información, los cuales son llamados argumentos. Por ejemplo:
  
```{r functions}
f <- function(x) {
  print(x + 1)
}
formals(f)
body(f)
f
f(1)
```

Como se puede ver en el ejemplo de arriba, no basta con escribir el nombre de la
función `f` para invocarla, sino que se tiene que colocar un par de paréntesis 
inmediatamente después de la función.

Las funciones pueden tener argumentos obligados y argumentos opcionales, e.g.

```{r optional_árguments}
f <- function(x, y = 1) {
  print(x + y)
}
f(1)
```

Finalmente, las funciones pueden recibir los argumentos de manera nombrada y de
manera posicional.

```{r positional_named_arguments}
f <- function(x, y, z) {
  x / y / z
}


```