---
title: "Curso Data Wrangling con R"
author: 
- "Jhosse Paul Márquez Ruíz"
- "Fernando Daniel Hernández Sánchez"
site: bookdown::bookdown_site
output: bookdown::gitbook
documentclass: book
biblio-style: apalike
link-citation: yes

---

# Objetivo, Requisitos y Temario Data Wrangling en R

Placeholder


## Objetivo y Descripción del curso

<!--chapter:end:index.Rmd-->


# Requisitos y Temario

Placeholder


## Requisitos
## Temario

<!--chapter:end:0_reqs_y_temario.Rmd-->

# Tidy Data

> "Todos los __*tidy datasets*__ se parecen unos a otros,
pero todos los __*untidy datasets*__ lo son a su manera."
> 
> --- Hadley Wickham

```{r load_packages, echo=FALSE}

library(magrittr)
library(data.table)
library(knitr)
library(lubridate)
library(jsonlite)
library(lubridate)
```
## Definiciones
- __Dataset:__ Collección de *valores*, los cuales pertenecen a una *observación* 
y a una *variable*.
- __Variable:__ Contiene todos los valores que miden la misma característica
de las *"unidades de medición"*, i.e. peso, altura, temperatura, etc...
- __Obsetvación:__ Contiene todos los valores medidos de una *"unidad de medición"*
a través de las diferentes variables.
- __Tidy dataset:__ Dataset que cumple con tres principios en su estructura:
    - Cada *variable* es una columna.
    - Cada *observación* es un renglón.
    - Cada tipo de *unidad de medición* forma una tabla.
    
A continuación se presentan algunos ejemplos de tablas __"no tidy"__.
 
```{r,  untidy-table-1, echo=FALSE}


untidy_1 <- 
  data.table::data.table(
    persona = c("Joel Sosa", "Alfredo Jiménez", "Alberto Negrete"),
    tratamiento_a = c(12, 15, 16),
    tratamiento_b = c(NA, 17, 22)
  )




  knitr::kable(untidy_1, caption = "Información Médica")
 
```


```{r,  untidy-table-2, echo=FALSE}

untidy_2 <- 
 read.delim(
 file = "http://stat405.had.co.nz/data/weather.txt",
 stringsAsFactors = FALSE
) %>% head() %>% 
.[, 1:10]
 knitr::kable(untidy_2, caption = "Información del clima")
 
```

```{r, untidy-table-3, echo=FALSE}


inpc_lista <- fromJSON("data/inpc.json")

inpc_dt <- 
as.data.table(inpc_lista$Series$OBSERVATIONS)[, .(TIME_PERIOD, OBS_VALUE = as.numeric(OBS_VALUE))] %>%
  .[, TIME_PERIOD := ymd(paste0(TIME_PERIOD, "/01"))] %>% 
  .[TIME_PERIOD >= "2010-01-01",] %>% 
  .[, c("mes", "anio") := list(month(TIME_PERIOD, label = T, abbr = F), year(TIME_PERIOD))]

untidy_3 <- 
  dcast.data.table(inpc_dt, mes ~ anio, value.var = "OBS_VALUE")

knitr::kable(untidy_3, caption = "INPC base Julio 2018")

```

### __¿Cuáles son los posibles problemas de estos datos?__

 Algunos de las causas de
 - Los encabezados de las columnas son variables.
 - Multiples variables son guardadas en una sola columna.
 - Las variables son guardadas en renglones y no en columnas.

<!--chapter:end:5_tidy_data.Rmd-->

